【裁判字號】    95,聲,134
【裁判日期】    950308
【裁判案由】    返還擔保金
【裁判全文】
臺灣桃園地方法院民事裁定               95年度聲字第134號
聲  請  人  乙○○
相  對  人  甲○○
上列當事人間返還擔保金事件，本院裁定如下：
    主  文
聲請駁回。
聲請程序費用由聲請人負擔。
    理  由
一、按應供擔保之原因消滅者，法院應依供擔保人之聲請，以裁
    定命返還其提存物或保證書；第104 條之規定，於其他依法
    令供訴訟上之擔保者準用之，民事訴訟法第104條第1項第1
    款、第106 條分別定有明文。所謂應供擔保之原因消滅者，
    在釋明假扣押之原因而供擔保之場合，因其係擔保債務人因
    假扣押所受之損害，故必待無損害發生，或債權人本案勝訴
    確定，或就債務人所生之損害已經賠償時，始得謂供擔保之
    原因消滅（最高法院53年度台抗字第279 號判例、69年度台
    抗字第286號裁判意旨參照）。
二、本件聲請意旨略以：聲請人與相對人間因請求清償債務事件
    ，前遵本院90年度全八字第1609號假扣押裁定，准許提供新
    臺幣（下同）17,000元供擔保，對相對人之財產實施假扣押
    ，並以本院90年度存字第1024號提存事件供擔保提存，再以
    本院90年度執全字第981 號對相對人之不動產實施假扣押查
    封在案。茲因本件假扣押再經聲請人聲請本院以90年度執字
    第1486號拍賣後，已將查封不動產拍定，並核發拍定人權利
    移轉證書，且移轉登記與應買人完畢，假扣押執行之原因已
    經消滅。爰依民事訴訟法第104 條第1 項第1 款之規定，聲
    請返還擔保金等語，並提出提存書、國庫存款收款書、假扣
    押執行通知書各1 份（均影本）等為證。
三、經查，聲請人前係主張相對人負欠其票款債務51,000元迄未
    清償，聲請人為確保債權提供擔保，聲請本院以90年度全八
    字第1609號裁定准就相對人所有之財產，在51,000元之範圍
    內，予以假扣押，並以本院90年度存字第1024號提供擔保金
    17,000元之事實，業經本院依職權調閱本院上開假扣押裁定
    、提存及執行等卷宗核閱無誤。是聲請人聲請上開假扣押之
    原因事實既係相對人有票款債務未為清償，則嗣後聲請人所
    聲請之強制執行，縱經執行相對人之不動產經拍賣拍定，並
    移轉登記完畢，亦非上開假扣押之本案勝訴確定。況聲請人
    又未能證明上開假扣押未使相對人受有任何損害，或聲請人
    已就相對人所生損害加以賠償。此外，聲請人亦未依民事訴
    訟法第104 條第1 項第3 款之規定，於訴訟終結後，證明已
    定20日以上之期間，催告受擔保利益人即相對人行使權利而
    不行使，自難認本件假扣押供擔保之原因已經消滅。是聲請
    人本件聲請，於法未合，不應准許。
四、依民事訴訟法第95條、第78條、裁定如主文。
中    華    民    國    95    年    3     月    8     日
                  民事第二庭    法  官  李昆南
上列正本證明與原本無異
如不服本裁定應於送達後10日內向本院提出抗告狀，並應繳納抗
告裁判費新台幣1,000 元。
中    華    民    國    95    年    3     月    8     日
                                書記官  林吟玲


司法院資訊處製作；財團法人民間司法改革基金會備份。
